【裁判字號】    97,審訴,386
【裁判日期】    980116
【裁判案由】    違反稅捐稽徵法等
【裁判全文】
臺灣士林地方法院刑事判決             97年度審訴字第386號
公  訴  人  臺灣士林地方法院檢察署檢察官
被      告  乙○○
上列被告因違反稅捐稽徵法等案件，經檢察官提起公訴（九十七
年度偵緝字第五四五號），被告為有罪之陳述，本院合議庭裁定
改行簡式審判程序，並判決如下：
    主  文
乙○○犯行使業務登載不實文書罪，累犯，處有期徒刑陸月，如
易科罰金以銀元參佰元即新臺幣玖佰元折算壹日，減為有期徒刑
參月，如易科罰金以銀元參佰元即新臺幣玖佰元折算壹日；又犯
稅捐稽徵法第四十七條第一款之逃漏稅捐罪，累犯，處有期徒刑
肆月，如易科罰金以銀元參佰元即新臺幣玖佰元折算壹日，減為
有期徒刑貳月，如易科罰金以銀元參佰元即新臺幣玖佰元折算壹
日。應執行有期徒刑肆月，如易科罰金以銀元參佰元即新臺幣玖
佰元折算壹日。
    事  實
一、乙○○前因偽造文書、就業服務法案件，分別經本院判處有
    期徒刑六月、三月，應執行有期徒刑八月確定，於民國九十
    一年三月十八日易科罰金執行完畢。自九十三年七月七日起
    任位在臺北市士林區○○○路○段八十一巷三十七號一樓鼎
    群環球貿易有限公司（下稱鼎群公司）負責人，為商業會計
    法上所稱之商業負責人，以製作營利事業所得稅結算申報書
    及各類所得扣繳暨免扣繳憑單為其附隨業務。其明知甲○○
    於九十四年間未在鼎群公司任職，亦未支付薪資或報酬予甲
    ○○，竟基於逃漏稅捐及行使業務登載不實文書之犯意，於
    辦理鼎群公司九十四年度之營利事業所得稅申報時，將甲○
    ○於九十四年向鼎群公司支領新臺幣（下同）四十八萬元薪
    資之不實事項，登載於甲○○各類所得扣繳暨免扣繳憑單之
    業務上所製作之文書，並委請不知情之會計人員據以填製鼎
    群公司九十四年度營利事業所得稅結算申報書，再持前開申
    報書向財政部臺北市國稅局士林稽徵所行使，以此不正當之
    方法虛列支出營業成本四十八萬元，鼎群公司並因此逃漏營
    利事業所得稅十萬二千七百二十一元，足生損害於甲○○及
    稅捐稽徵機關對於稅捐稽徵之正確性。
二、案經甲○○訴由臺灣臺北地方法院檢察署呈請臺灣高等法院
    檢察署檢察長令轉臺灣士林地方法院檢察署檢察官偵查起訴
    。
    理  由
一、前揭犯罪事實，業據被告乙○○於本院準備程序及審理時供
    認不諱，核與告訴人甲○○於偵查中證述情節相符，並有公
    司及分公司基本資料查詢、財政部臺灣省北區國稅局瑞芳稽
    徵所汐止服務處九十六年六月八日北區國稅瑞芳汐二字第０
    九六一０一六二六八號函、財政部臺北市國稅局九十四年度
    綜合所得稅BAN 給付清單各一份及財政部臺北市國稅局士林
    稽徵所九十七年十月二十一日財北國稅士林營所字第０九七
    ０二０二六一六號函及其附件在卷可資佐證，足徵被告自白
    與事實相符。本件事證明確，被告犯行堪以認定。
二、按被告行為後，九十四年二月二日修正公布之刑法已於九十
    五年七月一日生效施行，其中第二條第一項：「行為後法律
    有變更者，適用行為時之法律。但行為後之法律有利於行為
    人者，適用最有利於行為人之法律」之規定，係規範行為後
    法律變更所生新、舊法律比較適用之準據法，並非刑法實體
    法律，自不生行為後法律變更之比較適用問題，故刑法修正
    施行後，應適用該修正後之第二條第一項之規定，依「從舊
    、從輕」之原則比較新、舊法律之適用；又比較新舊法時，
    應就罪刑有關之共犯、未遂犯、想像競合犯、牽連犯、連續
    犯、結合犯，以及累犯加重、自首減輕暨其他法定加減原因
    （如身分加減）與加減例等一切情形，綜其全部罪刑之結果
    而為比較後，再整個適用有利於行為人之法律處斷，不能割
    裂而分別適用有利之條文（最高法院二十四年上字第四六三
    四號、二十七年上字第二六一五號判例意旨、最高法院九十
    五年度第八次刑事庭會議決議參照）。經查：(一)關於罰金刑
    ：被告行為時之刑法第二百十六條、第二百十五條之行使業
    務登載不實文書罪，其法定刑得科五百元以下之罰金，而依
    被告行為時之修正前刑法第三十三條第五款規定：「主刑之
    種類如左：五、罰金：一元（指銀元）以上。」換算新臺幣
    後，為新臺幣三元以上。惟被告行為後修正後刑法第三十三
    條第五款規定：「主刑之種類如下：五、罰金：新臺幣一千
    元以上，以百元計算之」，經比較修正前後關於科處罰金刑
    之最低刑度規定，自應以被告行為時之修正前刑法較有利於
    被告。(二)關於累犯：被告為故意犯，不論依修正前之刑法第
    四十七條或修正後之刑法第四十七條第一項之規定，均構成
    累犯，對被告而言並無有利或不利之情形，故無庸比較，應
    逕行適用裁判時之法律，即修正後之規定論處。(三)關於定執
    行刑：修正前刑法第五十一條第五款規定：「宣告多數有期
    徒刑者，於各刑中之最長期以上，各刑合併之刑期以下，定
    其刑期。但不得逾二十年。」修正後刑法第五十一條第五款
    則規定：「宣告多數有期徒刑者，於各刑中之最長期以上，
    各刑合併之刑期以下，定其刑期。但不得逾三十年。」經新
    舊法比較結果，修正後刑法並非較有利於被告，自應以修正
    前刑法第五十一條第五款規定，定其應執行之刑。(四)經綜合
    比較被告行為後之前揭法律變更，除累犯之規定無須比較逕
    行適用裁判時之新法外，其餘以修正前之刑法規定對於被告
    較為有利，本件自應整體適用修正前刑法之相關規定。
三、按營利事業填製扣繳憑單暨免扣繳憑單，係附隨公司業務而
    製作，屬業務上所掌之文書，且為公司負責人繼續反覆執行
    之事務，公司負責人自為從事此項業務之人。至於營利事業
    所得稅結算申報書上雖有不實記載，惟因該項書表係申報稅
    捐所必須附帶填寫者，公司、行號向稅捐稽徵機關申報營利
    事業所得稅，係履行其公法上納稅之義務，並非業務行為，
    尚難認被告利用不知情之會計人員作成營利事業所得稅結算
    申報書並持以申報，係明知不實之事項而登載於業務上作成
    之文書並加以行使，自不另構成刑法第二百十六條、第二百
    十五條行使業務登載不實文書罪。查被告係鼎群公司之負責
    人，為從事負責鼎群公司營利事業所得稅申報業務之納稅義
    務人。核被告所為，係犯刑法第二百十六條、第二百十五條
    之行使業務登載不實文書罪及稅捐稽徵法第四十七條第一款
    、第四十一條之公司負責人為納稅義務人以不正當方法逃漏
    稅捐罪。又其利用不知情之會計人員製作不實之扣繳暨免扣
    繳憑單，並提出於稅捐機關申報稅捐，為間接正犯。又被告
    為登載業務上不實之文書後，復持以行使，其登載不實之低
    度行為應為行使之高度行為所吸收，不另論罪。又本件逃漏
    營利事業所得稅者，係納稅義務人鼎群公司，而非被告，稅
    捐稽徵法第四十七條第一款規定之犯罪主體，仍為公司，而
    非公司之負責人，僅因公司於事實上無從擔負自由刑之責任
    ，基於刑事政策之考慮，將納稅義務人公司應處徒刑之規定
    ，轉嫁於公司法規定之負責人，是公司負責人依該條款而適
    用徒刑之處罰，仍屬代罰性質，並非因公司負責人本身之犯
    罪而負行為責任，自與公司負責人本身為犯罪主體所犯其他
    罪名，不具修正前刑法方法、結果之牽連關係。從而，被告
    所犯行使業務登載不實文書罪與公司負責人以不正當方法逃
    漏稅捐二罪，因犯意及行為主體不同，應予分論併罰。又被
    告有事實欄所述犯罪科刑執行情形，有臺灣高等法院被告前
    案紀錄表附卷可參，其於有期徒刑執行完畢後，五年內故意
    再犯有期徒刑以上之本罪，應依刑法第四十七條第一項之規
    定論以累犯，並加重其刑。爰審酌被告虛報薪資，逃漏稅捐
    ，影響國家財政收入及稅賦之公平性，與犯罪之動機、目的
    、手段，及犯罪後供認犯行之態度等一切情狀，分別量處如
    主文所示之刑。又被告行為時之刑法第四十一條第一項規定
    ：「犯最重本刑為五年以下有期徒刑以下之刑之罪，而受六
    個月以下有期徒刑或拘役之宣告，因身體、教育、職業、家
    庭之關係或其他正當事由，執行顯有困難者，得以一元以上
    三元以下折算一日，易科罰金。」而被告行為時之易科罰金
    折算標準，修正前罰金罰鍰提高標準條例第二條前段（現已
    刪除）規定，就原定數額提高為一百倍折算一日，則本件被
    告行為時之易科罰金折算標準，應以銀元三百元折算一日，
    經折算新臺幣後，應以新臺幣九百元折算一日。惟九十五年
    七月一日修正公布施行之刑法第四十一條第一項前段則規定
    ：「犯最重本刑為五年以下有期徒刑以下之刑之罪，而受六
    個月以下有期徒刑或拘役之宣告者，得以新臺幣一千元、二
    千元或三千元折算一日，易科罰金。」比較修正前後之易科
    罰金折算標準，以九十五年七月一日修正公布施行前之規定
    ，較有利於被告，則應依刑法第二條第一項前段，適用修正
    前刑法第四十一條第一項前段規定，並斟酌其生活狀況，諭
    知易科罰金之折算標準。又被告犯罪時間均在九十六年四月
    二十四日以前，合於中華民國九十六年罪犯減刑條例之減刑
    要件，所犯行使業務登載不實文書罪及公司負責人為納稅義
    務人以不正當方法逃漏稅捐罪，依該條例規定均減刑如主文
    所示，並依修正前刑法第五十一條第五款之規定，定其應執
    行之刑，及依修正前刑法第四十一條第一項前段規定，諭知
    易科罰金之折算標準。
據上論斷，應依刑事訴訟法第二百九十九條第一項前段、第二百
七十三條之一第一項，稅捐稽徵法第四十七條第一款、第四十一
條，刑法第二條第一項前段、第十一條前段、第二百十六條、第
二百十五條、第四十七條第一項，修正前刑法第四十一條第一項
前段、第五十一條第五款，刪除前罰金罰鍰提高標準條例第二條
，現行法規所定貨幣單位折算新臺幣條例第二條，刑法施行法第
一條之一，中華民國九十六年罪犯減刑條例第二條第一項第三款
、第七條，判決如主文。
本案經檢察官蔡元仕到庭執行職務。
中    華    民    國    98    年     1    月    16    日
                  刑事第一庭法  官  周明鴻
以上正本證明與原本無異。
如不服本判決應於收受判決後10日內向本院提出上訴書狀，並應
敘述具體理由；其未敘述上訴理由者，應於上訴期間屆滿後20日
內向本院補提理由書（均須按他造當事人之人數附繕本）「切勿
逕送上級法院」。
                            書記官  丁梅芬
中    華    民    國    98    年     1    月    16    日
附錄論罪科刑法條：
稅捐稽徵法第四十七條第一款
本法關於納稅義務人、扣繳義務人及代徵人應處徒刑之規定，於
左列之人適用之：
一、公司法規定之公司負責人。
稅捐稽徵法四十一條
納稅義務人以詐術或其他不正當方法逃漏稅捐者，處 5 年以下有
期徒刑、拘役或科或併科新台幣 6 萬元以下罰金。
刑法第二百十六條
行使第 210 條至第 215 條之文書者，依偽造、變造文書或登載
不實事項或使登載不實事項之規定處斷。
刑法第二百十五條
從事業務之人，明知為不實之事項，而登載於其業務上作成之文
書，足以生損害於公眾或他人者，處3 年以下有期徒刑、拘役或
5 百元以下罰金。


司法院資訊處製作；財團法人民間司法改革基金會備份。
